臺灣彰化地方法院民事裁定
110年度輔宣字第28號
聲  請  人  洪鳳嬌  
相  對  人  林季儒  


關  係  人  林建隆  
            林東毅  

            林紋鈺  

上列聲請人聲請輔助宣告事件，本院裁定如下：          
    主    文
宣告林季儒（男，民國00年0月00日生，身分證統一編號：Z0000
00000號）為受輔助宣告之人。
選定洪鳳嬌（女，民國00年00月00日生，身分證統一編號：Z000
000000號）為受輔助宣告之人之輔助人。
聲請程序費用由受輔助宣告之人負擔。
    理    由
一、聲請意旨略以：聲請人洪鳳嬌為相對人林季儒之母，相對人
    因躁鬱症，而出現情緒不穩、憂鬱、過度花費、借貸與強迫
    購物等症狀，並於民國110年8月18日經鑑定為輕度身心障礙
    者，其為意思表示或受意思表示或辨識其意思表示效果之能
    力顯有不足，已達受輔助宣告之程度，有戶籍謄本、親屬系
    統表、鹿港基督教醫院出具之診斷證明書、中華民國身心障
    礙證明影本等件為證。爰聲請准予對相對人為輔助宣告，並
    選定聲請人擔任輔助人等語。
二、按對於因精神障礙或其他心智缺陷，致其為意思表示或受意
    思表示，或辨識其意思表示效果之能力，顯有不足者，法院
    得因本人、配偶、四親等內之親屬、最近一年有同居事實之
    其他親屬、檢察官、主管機關或社會福利機構之聲請，為輔
    助之宣告；法院對於監護宣告之聲請，認為未達應受監護宣
    告之程度，而有輔助宣告之原因者，得依聲請或依職權以裁
    定為輔助之宣告，民法第15條之1第1項及家事事件法第174
    條第1項分別定有明文。又法院應於鑑定人前，就應受監護
    宣告之人之精神或心智狀況，訊問鑑定人及應受監護宣告之
    人，始得為監護之宣告。但有事實足認無訊問之必要者，不
    在此限。鑑定應有精神科專科醫師或具精神科經驗之醫師參
    與並出具書面報告，亦分別為家事事件法第167條第1項、第
    2項所明定，此規定依同法第178條第2項規定，於聲請輔助
    宣告事件準用之。次按受輔助宣告之人，應置輔助人。法院
    為輔助之宣告時，應依職權就配偶、四親等內之親屬、最近
    一年有同居事實之其他親屬、主管機關、社會福利機構或其
    他適當之人選定一人或數人為輔助人；法院選定輔助人時，
    應依受輔助宣告之人之最佳利益，優先考量受輔助之人之意
    見，審酌一切情狀，並注意下列事項：(一)受輔助宣告之人
    之身心狀態與生活及財產狀況。(二)受輔助宣告之人與其配
    偶、子女或其他共同生活之人間之情感狀況。(三)輔助人之
    職業、經歷、意見及其與受輔助宣告之人之利害關係。(四)
    法人為輔助人時，其事業之種類與內容，法人及其代表人與
    受輔助宣告之人之利害關係，民法第1113條之1第1項、第11
    13條之1第2項準用同法第1111條第1項、第1111條之1分別定
    有明文。
三、經查，聲請人主張之事實，業據其提出鹿港基督教醫院出具
    之診斷證明書、中華民國身心障礙證明影本、親屬系統表及
    戶籍謄本等件為據，且經本院在鑑定人即彰化醫院醫師梁孫
    源前審驗相對人之精神狀況，相對人對於法官點呼有反應，
    且對法官詢問其身份證字號、出生日期、住家地址、家中成
    員、現在的工作狀況、最近一次何時與何因住院、近期借貸
    與金錢使用狀況、100-7與88-7為何等問題均能正常回答，
    惟對於兩名子女的歲數、月薪收入與工作年資、93-7與81-7
    為何、今日到場之目的等問題則無法正確回應，有本院訊問
    筆錄在卷可按。又經本院囑託彰化醫院醫師梁孫源鑑定結果
    ，認為相對人患有雙極型情感疾患(躁鬱症)，於日常生活活
    勳，目前日常生活可自理，可自行盥洗沐浴，規則服藥穩定
    狀態可自行搭乘大眾交通工具，於經濟活動能力，可自行外
    出購物與進行一般的金錢交易，但因情緖不穩、注意力差及
    易衝動症狀影響，重大金融決定無法妥善考慮其所造成的影
    響，另於社會性，對問題可切題回答，但深入討論議題有困
    難。相對人意識清醒，可一問一答，深入會談時注意力不集
    中，記憶力與人、時、地定向力尚可，計算能力有輕度障礙
    、100-7系列減法出現3次錯誤，迷你心智量表(MMSE)得分為
    27分，注意力略差。相對人為雙極型情感疾患患者，曾因躁
    症發作第二次住院治療，發作時曾有聽幻覺及失控行 為，
    治療後目前精神症狀雖較穩定，但仍有情緒不穩、易衝動及
    注意力不佳等症狀。相對人在一般性的活動和日常生活可自
    行處理，但對於重大決定的分析判斷能力受精神症狀影響，
    較一般人明顯無法考慮周全，但未到完全喪失程度。日常生
    活簡易的自理層面尚無困難，但重大金融決定，則需他人給
    予經常性的協助，且若未規則服藥治療，精神症狀仍有再次
    惡化之虞。相對人受復發雙極型情感疾患症狀影響，其分析
    判斷能力、衝動控制能力出現顯著障礙，以致對於管理處分
    自己財產有給予經常協助之必要，且回復之可能性低，已達
    受意思表能力及辨識其意思表示效果之能力顯有不足，但尚
    未達到完全喪失之程度，可為輔助宣告等語，有彰化醫院11
    0年1月14日彰醫精字第1110500016號函及成年輔助宣告鑑定
    書在卷可稽，堪認相對人因精神障礙或其他心智缺陷，致為
    意思表示或受意思表示，或辨識其意思表示效果之能力顯有
    不足之程度。從而，本件聲請為有理由，應予准許，爰宣告
    相對人為受輔助宣告之人。
四、本件相對人既經輔助宣告，揆諸前揭規定，自應為其選定輔
    助人。又聲請人主張其與相對人之父林建隆、其餘手足林東
    毅、林紋鈺均同意由聲請人擔任相對人之輔助人等情，有戶
    籍資料、同意書等件為證。本院審酌聲請人洪鳳嬌為相對人
    之母，與相對人關係非常密切，由聲請人擔任相對人之輔助
    人，應符合相對人之最佳利益，爰裁定如主文第2項所示。
五、依家事事件法第177條第2項、第164條第2項，裁定如主文。
中    華    民    國   111    年     1    月    24    日
                  家事法庭    法  官  沙小雯
以上正本係照原本作成。
如對本裁定抗告，須於裁定送達後10日之不變期間內，向本院提
出抗告狀（須附繕本），並繳納抗告費新臺幣1,000元。
中    華    民    國   111    年     1    月    24    日
                              書記官  項珮欣